【裁判字號】    95,訴,125
【裁判日期】    950616
【裁判案由】    侵權行為損害賠償
【裁判全文】
臺灣苗栗地方法院民事判決           95年度訴字第125號
原      告  蘇黎世產物保險股份有限公司
法定代理人  丙○○
訴訟代理人  甲○○
被      告  乙○○
上列當事人間請求侵權行為損害賠償事件，本院於民國95年6 月
2 日言詞辯論終結，判決如下：
    主  文
被告應給付原告新臺幣肆拾伍萬肆仟壹佰壹拾元，及自民國九十
五年四月四日起至清償日止，按週年利率百分之五計算之利息。
原告其餘之訴駁回。
訴訟費用由被告負擔十分之三；餘由原告負擔。
本判決原告勝訴部分得假執行。
    事實及理由
一、原告主張：
  (一)被告於民國94年8 月29日下午2 時30分許，駕駛車牌號碼T3
    -5382 號自用小客車，行經苗栗縣銅鑼鄉台13線外環道與九
    湖口時，因酒醉不能安全駕駛（酒測值達0.26mg/l），而與
    被害人張作魁所騎乘車牌號碼MYH-023 號重型機車發生碰撞
    ，致張作魁傷重不治死亡。因被告所駕駛之前揭肇事車輛，
    向原告投保強制汽車責任保險，原告已依強制汽車責任保險
    法及保險契約之約定，賠付被害人家屬死亡保險金新臺幣（
    下同）1,500,000 元，及醫療費用13,701元，合計1,513,70
    1 元。按被保險人飲用酒類或其他類似物後駕駛汽車，其吐
    氣或血液中所含酒精濃度超過道路交通管理法規規定之標準
    ，致被保險汽車發生汽車交通事故者，保險人仍應依強制汽
    車責任保險法規定負保險給付之責，但得在給付金額範圍內
    ，代位行使請求權人對被保險人之請求權，為強制汽車責任
    保險法第29條第1 項第1 款所明定。本件被告飲酒後其吐氣
    所含酒精濃度為每公升0.26毫克，超過道路交通安全規則第
    114 條第2 款之每公升0.25毫克，依前揭規定，原告自得代
    位張作魁請求被告賠償損害。
  (二)並聲明：被告應給付原告1,513,701 元，及自支付命令送達
    翌日起至清償日止按週年利率5%計算之利息。
二、被告則以：伊雖有喝一點酒，惟意識清楚，並不影響開車；
    況當時伊遵守綠燈號誌通行，係張作魁闖紅燈來撞伊，被告
    要無過失等語，資為抗辯。並聲明：原告之訴駁回。
三、查被告於飲酒後在94年8 月29日下午2 時30分許，駕駛車牌
    號碼T3-5382 號自用小客車，沿苗栗縣銅鑼鄉台13線由北往
    南方向行駛，途經台13線與九湖口交岔路口時，適有張作魁
    未領有汽機車駕駛執照，騎乘車牌號碼MYH-023 號重型機車
    ，沿九湖口由西往東方向行駛，二車於上開路口發生碰撞，
    張作魁人車倒地，因而受有雙側胸部挫傷併氣血胸等傷害，
    送醫急救後延至同年9 月4 日11時30許不治死亡；及原告為
    被告強制汽車責任保險之保險人，業已給付張作魁之家屬死
    亡保險金1,500,000 元，及醫療費用13,701元等事實，為兩
    造所不爭，並有原告提出之新制強制汽車責任保險賠案補充
    資料表、強制汽車責任保險請求給付申請書、理算書、汽車
    肇責調查報告表、道路交通事故證明書、醫療費用收據、診
    斷證明書及相驗屍體證明書等件在卷為證（附在支付命令卷
    ），復經本院依職權調取臺灣苗栗地方法院檢察署（下稱苗
    栗地檢署）94年度相字第444 號相驗卷宗、95年度偵字第48
    號偵查卷宗，及本院95年度交訴字第8 號刑事卷宗查明屬實
    ，自堪信為真實。
四、惟原告主張被告酒後駕車，其吐氣所含酒精濃度超過每公升
    0.25毫克，原告自得在給付金額範圍內，代位行使張作魁對
    被告之請求權一節，則為被告所否認，並以前揭情詞置辯。
    經查：
  (一)「汽車駕駛人有左列情形之一者，不得駕車：‧‧二、飲用
    酒類或其他類似物後其吐氣所含酒精濃度超過每公升0.25毫
    克者」，「汽車行駛時，駕駛人應注意車前狀況，並隨時採
    取必要之安全措施」，道路交通安全規則第114 條第2 款、
    第94條第3 項定有明文。本件被告飲酒後，其吐氣所含酒精
    濃度為每公升0.26毫克，為兩造所不爭，並有苗栗縣警察局
    苗栗分局銅鑼分駐所酒精測定紀錄表附在相驗卷宗可稽，顯
    已超過前揭規定之每公升0.25毫克，則其對外界事務之辨識
    力、注意力及反應力，均已受酒精之影響而減弱，致無法安
    全駕駛動力交通工具，堪可認定。被告辯稱伊雖有喝一點酒
    ，惟意識清楚，並不影響開車云云，洵非可採。從而被告於
    無法安全駕駛車輛之情況下，仍駕駛上開車輛，且疏未注意
    車前狀況，致與張作魁之機車發生碰撞，造成張作魁傷重死
    亡，難認被告毫無過失。參以被告上開公共危險及過失致死
    犯行，並經苗栗地檢署95年度偵字第48號提起公訴，及本院
    95年度交訴字第8 號判決被告服用酒類，不能安全駕駛動力
    交通工具而駕駛，處有期徒刑2 月；因過失致人於死，處有
    期徒刑6 月在案，益徵被告之過失情節，堪予認定。
  (二)按「被保險人有下列情事之一，致被保險汽車發生汽車交通
    事故者，保險人仍應依本法規定負保險給付之責。但得在給
    付金額範圍內，代位行使請求權人對被保險人之請求權：一
    、飲用酒類或其他類似物後駕駛汽車，其吐氣或血液中所含
    酒精濃度超過道路交通管理法規規定之標準」，強制汽車責
    任保險法第29條第1 項第1 款定有明文。查被告飲酒後吐氣
    所含酒精濃度超過道路交通安全規則所規定之每公升0.25毫
    克，仍駕駛上開車輛，而於前開時地因過失與張作魁之機車
    發生碰撞，致張作魁死亡，原告已依強制汽車責任保險法及
    保險契約之約定，賠付張作魁之家屬死亡保險金 1,500,000
    元，及醫療費用13,701元之情，已如前述，則依前揭規定，
    原告自得在給付金額範圍內，代位行使張作魁對被告之請求
    權。
  (三)惟所謂代位權，即法定的債之移轉，移轉前後，債權具有同
    一性，是保險人得行使之權利，即為被害人對加害人之損害
    賠償請求權。從而原告請求被告賠償損害，雖屬有據，惟基
    於債權同一性之原理，關於被害人張作魁之過失責任自應由
    原告承受。而損害之發生或擴大，被害人與有過失者，法院
    得減輕賠償金額，或免除之，民法第217 條第1 項定有明文
    。查張作魁並未領有汽機車駕駛執照，業據本院依職權向交
    通部公路總局新竹區監理所苗栗監理站查詢屬實（見本院卷
    第29頁），則張作魁未經國家檢驗制度之認可，尚難期待其
    有安全駕駛之能力。又上開肇事路口設有三時相行車管制號
    誌，日間6 時至夜間23時為紅綠燈正常運作時間，夜間23時
    至日間6 時，台13線之號誌運作為閃光黃燈，九湖口方向號
    誌為閃光紅燈，有銅鑼分駐所警員劉錦峰之查證報告及所拍
    攝照片在卷可參（見本院卷第31至33頁），是以本件事發時
    間下午2 時30分應屬紅綠燈正常運作時間。被告雖辯稱事發
    當時伊遵行之方向為綠燈，是張作魁闖紅燈來撞伊云云，惟
    查，事發當時之燈號如何，因張作魁業已死亡，無從與被告
    之上開辯詞相互參證，又被告雖於本院95年度交訴字第8 號
    案件中供陳：伊當時車內載有朋友陳東雄，可資證明其行向
    之燈號為綠燈云云，然查該陳東雄究屬被告之朋友，縱其到
    院證述，亦恐會附和被告之詞，無從認其為客觀之證據。是
    以在被告與張作魁行向之燈號無從明確判斷之情況下，本院
    爰不以上開行向燈號作為認定過失之依據。參諸上開交岔路
    口，於夜間23時至日間6 時，台13線之號誌運作為閃光黃燈
    ，九湖口之號誌為閃光紅燈，足見被告行向之台13線應屬幹
    線道，張作魁行向之九湖口為支線道，則依道路交通安全規
    則第102 條第1 項第2 款規定，張作魁自應暫停讓被告之車
    先行；又張作魁亦未注意車前狀況，隨時採取必要之安全措
    施，致與被告之車發生碰撞。從而，張作魁既未領有汽機車
    駕駛執照，即於道路上騎乘機車，復未暫停讓幹線道車先行
    ，且未注意車前狀況，其對於本件車禍之發生，實難辭其咎
    。綜上各情，張作魁對於本件車禍之發生，顯然與有過失，
    其與被告同為本件車禍之肇事因素。
  (四)本院審酌被告雖係酒後駕車，惟其吐氣所含酒精濃度每公升
    0.26毫克，僅超過標準值0.01毫克，情節尚非十分嚴重；及
    張作魁未領有汽機車駕駛執照、未讓幹線道車先行，其過失
    情節較為嚴重等情，認被告應負之過失責任為30% ，張作魁
    之過失責任為70% 。是依前開法條規定，本院自得減輕被告
    賠償金額之70% ，即得減輕1,059,591 元（1,513,701x70%=
    1,059,591 ，元以下四捨五入）。從而原告得請求被告賠償
    之金額為454,110 元（1,513,701-1,059,591=45 4,110）。
五、綜上所述，原告依強制汽車責任保險法第29條第1 項第1 款
    規定，請求被告給付454,110 元，及自支付命令送達被告之
    翌日即95年4 月4 日起至清償日止，按週年利率5%計算之法
    定遲延利息，為有理由，應予准許，其逾此部分之請求，即
    屬無據，應予駁回。
六、本件係所命給付金額未逾500,000 元之判決，依民事訴訟法
    第389 條第1 項第5 款規定，應依職權宣告假執行。
七、據上論結，本件原告之訴為一部有理由，一部無理由，依民
    事訴訟法第79條、第389條第1項第5款，判決如主文。
中    華    民    國    95    年    6     月    16    日
                      民事庭法官  黃佩韻
以上正本係照原本作成。
如不服本判決，應於判決送達後20日內向本院提出上訴狀（須附
繕本）。
                          書記官  蔡健忠
中    華    民    國    95    年    6     月    16    日


司法院資訊處製作；財團法人民間司法改革基金會備份。
